【裁判字號】    92,附民,277
【裁判日期】    920819
【裁判案由】    妨害名譽
【裁判全文】
臺灣高等法院臺中分院刑事附帶民事訴訟判決  民國九十二年度附民字第二七七號
    原      告  乙○○
    被      告  甲○○
右原告因被告妨害名譽案件（民國九十二度上易字第一０一一號）提起附帶民事訴訟
，請求損害賠償事件，本院判決如左：
    主      文
原告之訴及假執行之聲請均駁回。
    事      實
甲、原告方面：
一、聲明：
  (一)被告應給付原告新台幣（下同）伍佰萬元，暨自本件附帶民事起訴狀繕本，送達
    被告翌日起至清償日止，按年息百分之五計算之利息。
  (二)前項請求，原告願供擔保，請准宣告假執行。
  (三)訴訟費用由被告負擔。
二、陳述：
  (一)原告乙○○與被告甲○○原係男女朋友關係，雙方於民國（下同）八十七年間分
    手，詎被告竟意圖散布於眾，並基於毀損他人名譽之概括犯意，連續於八十七年
    八月間，在某不詳地點，向康和證券台北總公司暨該公司位於苗栗縣苗栗市○○
    路建功國小對面的苗栗分公司（均係寄給總經理）、苗栗縣記者工會採訪協會（
    散發給不特定記者）、中國石油出礦坑場（寄給該單位）、苗栗縣補教學會（寄
    給該單位）、苗栗縣後龍鎮農會、苗栗縣農會（均以不詳方式散發）等機構，散
    佈如臺灣苗栗地方法院九十一年度易字第六三八號判決附表二編號第(一)號所示，
    原告乙○○個人私德婚外情而與公共利益無關之文件，指摘足以毀損原告乙○○
    名譽。再於該判決附表一編號第一至五號所示之時地，以所示方法，散佈如該判
    決附表二編號第(一)號至第(三)號所示，原告乙○○個人私德婚外情而與公共利益無
    關之文件，指摘足以毀損原告乙○○名譽等情，而有關被告上開所涉不法之行為
    ，前經原告向臺灣苗栗地方法院檢察署提出告訴，並蒙該署以九十年度偵字第二
    九八九號提起公訴，嗣並經臺灣苗栗地方法院以九十一年度易字第六三八號判決
    被告有期徒刑捌月，被告不服原審判決，經上訴後，現在鈞院以九十二年度上易
    字第一０一一號審理中。
  (二)按因故意或過失，不法侵害他人之權利者，負損害賠償責任；又不法侵害他人之
    身體、健康、名譽、自由、信用、隱私、貞操，或不法侵害其他人格法益而情節
    重大者，被害人雖非財產上之損害，亦得請求賠償相當之金額，民法第一百八十
    四條第一項前段及第一百九十五條第一項分別定有明文。
(三)經查被告基於毀損他人名譽之概括犯意，連續於八十七年八月間散佈如該判決附
    表所示之文件，指摘足以毀損原告名譽之行為，不但嚴重損及原告之聲譽，且亦
    足以影響一般大眾對原告之評價，致使原告精神上受有嚴重創痛，而被告事後不
    但不知悔悟，且亦未曾向原告道歉，更加劇原告精神上之痛楚，故原告請求被告
    應賠償伍佰萬元之精神慰撫金，以資撫慰。
  (四)綜上，原告爰依刑事訴訟法第四百八十七條及民法第一百八十四條第一項前段、
    第一百九十五條第一項之規定提起附帶民事訴訟，請求判決如訴之聲明。
乙、被告方面：
一、聲明：請求判決駁回原告之訴及假執行之聲請。
二、陳述：原告起訴已逾時效。
    理      由
一、按因侵權行為所生之損害賠償請求權，自請求權人知有損害及賠償義務人時起，
    二年間不行使而消滅，此為民法第一百九十七條第一項前段所明定。本件被告侵
    權行為之時間係自八十七年八月起至八十八年三月十三日止，而原告遲至九十二
    年六月十七日始起訴請求損害賠償，有刑事附帶民事起訴狀附卷可稽，顯已時效
    消滅，茲被告既已提出時效消滅之抗辯，原告自不得請求。
二、本件原告附帶提起之民事訴訟為無理由，應予駁回，其假執行之聲請，因亦無所
    附麗，應併予駁回。
三、據上論斷，應依刑事訴訟法第五百零二條第一項後段，判決如主文。
中      華      民      國      九十二   年       八      月    十九    日
                                    臺灣高等法院臺中分院刑事第九庭
                                          審判長法  官  陳  筱  珮
                                                法  官  趙  春  碧
                                                法  官  吳  重  政
右正本證明與原本無異。
被告不得上訴。
原告得上訴。
如不服本判決應於收受送達後十日內向本院提出上訴書狀，其未敘述上訴之理由者並
得於提起上訴後十日內向本院補提理由書（均須按他造當事人之人數附繕本）。
                                                書記官  林  育  德
中      華      民      國      九十二   年       八      月    二十    日
附表一
編號  時        間           地    點    及    方    式
(一)    八十八年一月  張貼在苗栗縣苗栗市○○街十七巷四十八號建物的牆壁上及
      二十八日      投遞於精武街十七巷內之其他不詳住家的院子及信箱。
(二)    八十八年二月  張貼在苗栗縣苗栗市○○街十七巷五十號建物的牆壁上
      七日
(三)    八十八年二月  張貼或投遞於在苗栗縣苗栗市○○街十七巷整條巷子之每一
      十八日        戶、轎車擋風玻璃上、摩托車上
(四)    八十八年二月  張貼在苗栗縣苗栗市○○街十七巷五十號牆壁上、回收桶上
      二十日        。
(五)    八十八年三月  張貼或投遞於在苗栗縣苗栗市○○街十七巷整條巷子之每一
      十三日        戶、轎車擋風玻璃上、摩托車上。
                                                                        Ｉ


司法院資訊處製作；財團法人民間司法改革基金會備份。
